行　政　法　院　判　決　　　　　　　　　　　　　　八十八年度判字第一○○號
　　原　　　告　甲○○
　　　　　　　　乙○○
　　被　　　告　臺北縣政府
右當事人間因徵收補償事件，原告不服內政部中華民國八十七年七月三十日台內訴
字第八七○四三○二號再訴願決定，提起行政訴訟，本院判決如左︰
　　主  文
原告之訴駁回。
　　事  實
緣原告之被繼承人林李所有系爭坐落台北縣八里鄉○○里○段大堀湖小段四四－八
、四四－一一、四六－三、四六－四、四六－五、四九－二、四九－四、四九－五地
號土地，經被告七十六年二月二十一日北府地四字第四八三七三號公告徵收作為台十
五線六Ｋ十六、九七－一○Ｋ＋二二○段新闢道路工程用地。八十六年九月二十日原
告以林李繼承人身分向被告提出陳情，指稱林李於系爭土地公告徵收時業已過逝
，被告並未通知原告，且於公告期滿後十六日起一個月內亦未以繼承人為提存對象，
故本案補償費發給應以其等辦理繼承登記完竣之八十三年四月七日當期之公告土地現
值附加迄今之利息發給，經被告八十六年九月二十五日北府地四字第三六二九三九號
函復：「．．．二．．．依照平均地權條例第十條規定，應按徵收當期之公告土地現
值補償其地價，．．．。」又被告因多次通知原告領取補償費，原告逾期未領，被告
於八十六年十月三日將補償費提存臺灣板橋地方法院提存所，並以八六年度存北字第
五二六號、五二七號提存書通知原告，原告不服提起訴願。並於八十七年五月十九日
以臺灣省政府逾期未作訴願決定，向內政部提起再訴願，（嗣臺灣省政府亦於八十七
年十月十九日以府訴二字第一四九○九四號作成訴願駁回之決定）遞遭再訴願決定駁
回，乃提起行政訴訟，茲摘兩造訴辯意旨於次：
原告起訴意旨略謂︰平均地權條例第十條所定乃指在依法徵收情形下始有其適用，否
則有關徵收之法律等則形同虛設，而被告竟可違法不受任何拘束，又該條例第一條明
定：「．．．本條例未規定者，適用土地法及其他有關法律之規定。二、本案被告並
未依土地法第二百二十七條第一項：徵收時除公告外並應通知土地所有權人之規定，
及依土地法施行法第五十六條第一款依照登記總簿所載之土地所有權人姓名、地址以
書面通知，且未依土地法第二百三十三條所明定應於公告期滿後十五日內發給補償，
致原告不明土地業已徵收為台灣省政府用地，仍予以申報遺產稅，並已完稅及經由被
告所屬之台北縣淡水地政事務所辦理繼承登記（註：原係於八十一年十月二十三日經
該所收件辦理繼承登記，後因台灣省政府認原登記之有關證件不合而駁回該所之登記
，乃依該所之指示再於八十三年三月二十五日重新辦理繼承登記，並於八十三年四月
七日經該所登記完竣），且除遺產稅外，亦繳納多年之地價稅。三、土地法第二百二
十七條第一項、土地法施行法第五十六條第一款以及土地法第二百三十三條等所闡述
之法律條文，皆屬平均地權條例未有規定而應適用於徵收時之規定，被告既未依規定
之方式徵收，且還造成原告之重大損失（註：土地依公告現值徵收，就原所有權人而
言已是特別犧牲，卻還要多繳交遺產稅及繳納多年地價稅，損失自七十六年二月二十
一日被告徵收卻於八十六年十月三日方提存之超過十年以上之補償金利息）依首揭之
聲明，在被告暨其所屬淡水地政事務所以及需地機關等未依法徵收及補償之情況下，
自非得適用平均地權條例第十條，而應適用該條例第一條後段及土地法第二百三十九
條第二款之規定予以補償。四、關於被告稱因徵收當時所有權人之地址登載祇有台北
市大同區、國安里、三鄰（地址不詳）而無法通知，若屬實，則不僅無法免除前述未
依法徵收之責任，且更及當時登記之違失，平時未清查之違失，以及徵收公告起至
期滿後十五日發給補償之漫長四十五日期間未知會政府機關清查之違失，為此請將一
再訴願決定及原處分均撤銷等語。
被告答辯意旨略謂︰原告之被繼承人林李所有系爭土地，經被告七十六年二月二十
一日公告徵收，按徵收公告期滿之第十五日當時之七十五年度公告土地現值予以補償
，揆諸平均地權條例第十條及其施行細則第六條規定並無不合，且查林李徵收當時
土地登記簿上所登載之住所部分為空白、部分登載台北市大同區、國安里、三鄰（地
址不詳），被告無從辦理通知，亦無從知曉林李於徵收當時已死亡，則原告訴請地
價補償應以渠等辦理繼承登記完竣之八十三年四月七日當期之公告土地現值附加迄今
之利息發給，於法無據，訴願及再訴願決定予以駁回亦無不洽，均請維持。又被告八
六年度存北字第五二六號、五二七號提存通知書，僅係告知原告地價補償費已辦理提
存之事實，並非行政處分併予說明。原告之訴為無理由，請予駁回等語。
　　理  由
按平均地權條例第十條規定：「本條例實施地區內之土地，政府於依法徵收時，應按
照徵收當期之公告土地現值，補償其地價。在都市計畫區內之公共設施保留地，應按
毗鄰非公共設施保留地之平均公告土地現值，補償其地價，．．．。」又同條例施行
細則第六條規定：「本條例第十條所稱徵收當期公告土地現值，係指徵收公告期滿第
十五日當時之公告土地現值而言。．．．」又土地法施行法第五十六條規定：「依土
地法第二百二十七條所為通知，應照左列之規定：一被徵收之土地已登記者，依照登
記總簿所載之土地所有權人姓名住所，以書面通知。二．．．。」本件原告之被繼承
人林李所有系爭土地，經被告於七十六年二月二十一日公告徵收作為台十五線新闢
道路工程用地。被告乃按徵收公告期滿之第十五日當時之七十五年度公告土地現值予
以補償，核與首揭規定尚無不合。原告訴稱：被告未依土地法第二百二十七條第一項
規定通知土地所有權人，致原告不知土地已被徵收仍予以申報遺產稅並多負擔地價稅
，應無平均地權條例第十條規定之適用等語。查林李在本件徵收當時，其土地登記
簿上所登載之住所部分為空白、部分係登載為台北市大同區、國安里、三鄰（地址不
詳），以此觀之被告實無從知曉林李於徵收當時已死亡，據以辦理通知，原告謂徵
收地價補償應以其辦理繼承登記完竣之八十三年四月七日當期之公告土地現值附加利
息發給，自非可採。次查前開工程用地徵收之上開土地，其地價補償費分別於七十九
年十月十二、十七、十八日由其部分繼承人蔡林淑卿、英林貞卿、林雄卿、林衍卿、
林彥卿各按其應繼分七分之一具領均有領據影本附可稽。原告係上開繼承人之兄弟
姊妹，對系爭土地被徵收及發放補償費事宜，參以土地登記簿亦已蓋有臺灣省政府七
六、二、十二府地四字第一二九九一號函徵收戳記等情，實難謂不知土地已被徵收。
從而被告予以核駁，尚無違誤。一再訴願決定遞予維持，俱無不合。原告仍執前詞爭
訟，其訴為無理由，應予駁回。
據上論結，本件原告之訴為無理由，爰依行政訴訟法第二十六條後段，判決如主文。
中    華    民    國     八十八      年      一      月     二十二      日
                    行 政 法 院 第 四 庭
                                審 判 長 評  事      葉  振  權
                                         評  事      吳      仁
                                         評  事      吳  錦  龍
                                         評  事      林  家  惠
                                         評  事      吳  明  鴻
右  正  本  證  明  與  原  本  無  異
                                         法院書記官  張  惠  美
中    華    民    國     八十八      年      一      月     二十二      日
